臺灣士林地方法院民事判決
111年度家繼簡字第4號
原      告  温培燊  
            温若妤  
上開原告共同
訴訟代理人  陳盈君律師
被      告  温雅茹    
法定代理人  周征蓉  
上列當事人間請求分割遺產事件，本院於民國111年6月15日言詞
辯論終結，判決如下：
    主  文
被繼承人温興祖所遺如附表一所示之遺產，由兩造按附表一「分
割方法」欄所示之方式分割。
訴訟費用由兩造各負擔三分之一。
    事實及理由
壹、程序部分
　　本件被告經合法通知，未於言詞辯論期日到場，核無民事訴
    訟法第386條所列各款情形，按照家事事件法第51條準用民
    事訴訟法第385條第1項前段規定，爰依原告之聲請，由其一
    造辯論而為判決。
貳、實體部分
一、原告主張：
（一）原告温培燊、温若妤為被繼承人温興祖（民國110年2月13
      日歿)之長男及長女，被告温雅茹為被繼承人次男温沛之(
      107年1月19日歿)之女，兩造為被繼承人全體之繼承人及
      代位繼承人，應繼分各為三分之一。被繼承人死亡時，留
      有如附表一所示之遺產（下稱系爭遺產)，系爭遺產並無
      不能分割之情形，兩造亦無不分割之約定，惟因繼承人之
      一温雅茹所在不明，故兩造迄今未能就被繼承人所遺之遺
      產達成分割協議。爰依民法第1164條訴請分割被繼承人之
      遺產。
（二）又查，原告温若妤於被繼承人生前代墊被繼承人長照、醫
      療、看護、車資等費用等共計新臺幣（下同）401,039元
      （支出項目、時間、金額臚列如附表二），因繼承人自繼
      承開始時，原則上承受被繼承人財產上之一切權利義務，
      且分割遺產前，各繼承人對於遺產全部為公同共有，是以
      該承受被繼承人財產上之一切權利義務者，不以積極或消
      極財產為限，即為財產上之一切法律關係，若非專屬被繼
      承人之地位、身分、人格為其基礎者，亦當然移轉於繼承
      人承受。則既然被繼承人之消極財產亦當然移轉由繼承人
      承受，則已經由原告温若妤代墊之上開費用，自應由繼承
      遺產中扣除。另於被繼承人死後，支出喪葬費用共209,04
      0元（支出項目、時間、金額臚列如附表二），按依遺產
      及贈與稅法第17條第1項第9款規定，及臺灣高等法院100
      年度家上字第209號判決意旨意旨，原告温若妤代墊喪葬
      費用自應由繼承遺產中扣除。故原告温若妤上開代墊被繼
      承人生前之費用及支出被繼承人喪葬費合計共610,079元
      （即401039+209040=610079），均應得自被繼承人温興祖
      之遺產中優先扣還。
（三）綜上，被繼承人如附表一所示遺產財產價值共約448,449
      元，經扣還上開原告温若妤支出之代墊款，已無剩餘遺產
      可供兩造分配（即448,449-610,079=-161,630）。故請求
      將附表一所示遺產分割由原告温若妤一人取得。基上，爰
      依民法第1147條、第1151條、第1164條、第830第2項規定
      ，請求分割兩造共有被繼承人所遺如附表一所示遺產如附
      表一分割方法欄所示即分割由原告温若妤一人取等語，並
      聲明如主文第1項所示。
二、被告未於言詞辯論期日到場，亦未提出書狀作任何聲明或陳
    述。
三、得心證之理由:
(一)按遺產繼承人，除配偶外，依左列順序定之：一、直系血親
    卑親屬。二、父母。三、兄弟姊妹。四、祖父母；又配偶有
    相互繼承遺產之權，其應繼分與民法第1138條所定第一順序
    之繼承人同為繼承時，其應繼分與他繼承人平均；繼承人有
    數人時，在分割遺產前，各繼承人對於遺產全部為公同共有
    ，民法第1138條、第1144條第1款、第1151條分別定有明文
    。經查，被繼承人於110年2月13日死亡，遺有附表一所示系
    爭遺產，兩造均為其法定繼承人，應繼分比例各三分之一等
    情，有原告提出之財政部臺北國稅局遺產稅免稅證明書、兩
    造戶籍謄本、被繼承人除戶謄本、死亡證明書等文件為證，
    堪認有據。
(二)按繼承人得隨時請求分割遺產。但法律另有規定或契約另有
    訂定者，不在此限；公同共有物之分割，除法律另有規定外
    ，準用關於共有物分割之規定；共有物之分割，依共有人協
    議之方法行之；分割之方法不能協議決定，或於協議決定後
    因消滅時效完成經共有人拒絕履行者，法院得因任何共有人
    之請求，命為下列之分配：一、以原物分配於各共有人。但
    各共有人均受原物之分配顯有困難者，得將原物分配於部分
    共有人。二、原物分配顯有困難時，得變賣共有物，以價金
    分配於各共有人；或以原物之一部分分配於各共有人，他部
    分變賣，以價金分配於各共有人，民法第1164條、第830 條
    第2項、第824條第1項、第2項第1款、第2款分別定有明文。
    經查，兩造共同繼承系爭遺產，被繼承人就系爭遺產並未以
    遺囑禁止分割，亦無因法律規定而不能分割之情形，兩造未
    能協議分割，原告依法行使分割遺產權利而請求分割系爭遺
    產，應屬有據。
 (三)又查，原告温若妤主張其於被繼承人死亡前，代墊被繼承
    人支出附表二所示長照、醫療、看護及生活雜支費用共401,
    039元（支出項目、時間、金額臚列如附表二），業據其提
    出代墊費用清單及相符之新北市私立和樂老人長期照顧中心
    (養護型）收據、雙和醫院、仁濟醫院及淡水馬偕醫院醫療
    費用收據及車資收據等為佐，堪認屬實。又上開原告温若妤
    代墊被繼承人上開支出，屬被繼承人對其所負債務，故原告
    主張於被繼承人死亡後，由兩造於繼承被繼承人遺產範圍內
    ，共同承受被繼承人債務，應自兩造繼承之系爭遺產中優先
    扣還，自屬有據可採；另原告温若妤主張於被繼承人死後，
    支出喪葬費用209,040元（支出項目、時間、金額臚列如附
    表二），亦有提出相符之臺北市喪葬管理處其他收入憑證及
    被繼承人治喪費用明細表等在卷為參，亦屬有據可採。又按
    遺產管理、分割及執行遺囑之費用，由遺產中支付之，民法
    第1150條定有明文。所謂遺產管理之費用，具有共益之性質
    ，凡為遺產保存上所必要不可欠缺之一切費用，如事實上之
    保管費用、繳納稅捐等均屬之，至於被繼承人之喪葬費用，
    實際為埋葬該死亡者有所支出，且依一般倫理價值觀念認屬
    必要者，性質上亦應認係繼承費用，並由遺產支付之（最高
    法院109 年度台上字第89號民事判決意旨參照），故原告温
    若妤主張其代墊喪葬費用，應由繼承遺產中扣除，亦屬有據
    。
(四)綜上，原告温若妤上開代墊被繼承人生前之費用及支出被繼
    承人喪葬費合計共610,079元（即401039+209040=610079）
    ，均應得自被繼承人温興祖之遺產中優先扣還，被繼承人所
    遺附表一所示財產，經優先扣還原告温若妤上開代墊費用後
    ，已無剩餘財產供兩造分配，故原告請求分割系爭遺產，全
    部優先扣還原告温若妤由其一人取得，為有理由，應予准許
    ，爰依法判決如主文第1項所示。
四、末按因共有物分割、經界或其他性質上類似事件涉訟、由敗
    訴當事人負擔訴訟費用顯失公平者，法院得酌量情形，命勝
    訴之當事人負擔其一部，民事訴訟法第80條之1定有明文，
    而家事事件法第51條準用之。而裁判分割遺產之形成訴訟，
    原告與被告之間實屬互蒙其利，不因何造起訴而有不同，是
    以，本件原告請求裁判分割遺產雖有理由，惟關於訴訟費用
    之負擔，應由兩造即繼承人全體各按其應繼分比例負擔，較
    屬公允，爰諭知訴訟費用之負擔如主文第2項所示。
五、訴訟費用負擔之依據：民事訴訟法第80條之1、第85條第1項
    前段。
　　
中　　華　　民　　國　　111 　年　　6 　　月　　29　　日
                家事法庭  法  官 張嘉芬
以上正本係照原本作成。
如對本判決上訴，應於判決送達後20日內向本院提出上訴狀。
中　　華　　民　　國　　111 　年　　6 　　月　　29　　日
                          書記官 郭宜潔


附表一：被繼承人温興祖遺產
編號 名稱 財產金額 （新台幣） 分割方法 備註 1 中華郵政(土城學府)存款-  (帳號0000000-0-000000) 1,068 均由原告温若妤一人取得。 被繼承人遺產共計448,449元，優先扣還原告温若妤代墊款610,079元，以無剩餘財產供兩造分配，故由分由原告温若妤一人取得。 2 中華郵政(台北永春)存款 (帳號000000-0-00000000) 482   3 台灣中小企業銀行土城分行存款(帳號0000-0000-000) 71,239   4 合作金庫商業銀行存款 (帳號0000000000000) 256   5 聯邦銀行(新莊分行)存款 (帳號000000000000) 344   6 中國信託商銀(松山分行) (帳號0000-0000-0000-0000) 16   7 玉山銀行(土城分行) (帳號0000-000-000000) 63   8 兆豐銀行(土城分行) (帳號000-00-00000-0) 78,040   9 兆豐銀行土城分行(外幣)  (帳號000-00-00000-0) 3   10 永豐商銀竹圍分行(外幣) (帳號000-000-0000000-0) 60,184   11 永豐商銀(海山分行) (帳號000-000-0000000-0) 234,771   12 永豐商銀(海山分行) (帳號000-000000-00000) 100   13 日盛國際商銀松山分行 712   14 安泰銀行和平分行 (帳號000-00-0000000-00) 1,171   15 重型機車一台(CVS-862) 0     448,449   
附表二:繼承人温若妤代墊費用清單

 項目 時間 金額（新臺幣）   小計 1 殯葬費用 (甲證4) 110/2/17 30,650 209,040 2  110/2/17 1,520  3  110/2/19 1,275  4  110/2/20 550  5  110/2/26 550  6  110/3/2 550  7  110/3/9 173,945  8 和樂老人常照費用 (甲證5) 110/01/10 21,400 365,821 9  109/1/10 32,000  10  108/12/10 33,000  11  109/03/10 36,569  12  109/02/10 38,170  13  109/05/10 17,347  14  109/04/10 34,920  15  109/07/10 21,515  16  109/06/10 18,820  17  109/09/10 21,400  18  109/08/10 23,400  19  109/11/10 21,400  20  109/10/10 21,400  21  109/12/10 21,480  22  110/02/10 3,000  23 雙和醫院費用 (甲證6) 108/12/13 360 19,291 24  108/12/20 360  25  108/12/27 380  26  109/01/09 460  27  109/01/02 440  28  109/01/16 480  29  109/01/23 520  30  109/01/30 560  31  109/02/13 540  32  109/02/17 12,348  33  109/02/17 1,863  34  109/02/18 560  35  109/02/24 420  36 仁濟醫院 (甲證7) 108/12/11 120 695 37  109/01/17 140  38  109/02/10 100  39  109/03/04 100  40  109/04/09 40  41  109/04/29 80  42  109/06/24 115  43 馬偕 (甲證8) 108/12/10 9,632 9,632 44 聯正醫檢(甲證9) 109/05/20 300 300 45 捷安救護車(甲證10) 109/02/12 1,200 3,100 46  109/02/12 800  47  109/02/17 1,100  48 看護CT車資(甲證11) 109/01/09 600 600 49 計程車 (甲證12) 109/01/09 95 700 50  109/01/09 105  51  109/02/20 500  52 看護鑑定車資 (甲證13) 109/2/20 900 900   合計 610,079 610,079